臺灣臺北地方法院民事簡易判決
109年度北簡字第10517號
原      告  
即反訴被告  林志晴  

訴訟代理人  賀珺琪  
被      告  
即反訴原告  莊英麟  


上列當事人間請求侵權行為損害賠償事件，本院於民國109年12
月30日言詞辯論終結，判決如下：
    主      文
原告之訴及假執行之聲請均駁回。
訴訟費用由原告負擔。
反訴原告之訴及假執行之聲請均駁回。
反訴訴訟費用由反訴原告負擔。
    事實及理由
一、按被告於言詞辯論終結前，得在本訴繫屬之法院，對於原告
    及就訴訟標的必須合一確定之人提起反訴；反訴之標的，如
    專屬他法院管轄，或與本訴之標的及其防禦方法不相牽連者
    ，不得提起；反訴，非與本訴得行同種之訴訟程序者，不得
    提起；當事人意圖延滯訴訟而提起反訴者，法院得駁回之，
    民事訴訟法第259條、第260條分別定有明文。查被告即反訴
    原告於本訴言詞辯論終結前，在本院對於原告即反訴被告提
    起反訴，而該反訴之標的，非專屬他法院管轄，亦得與本訴
    行同種之訴訟程序，且反訴與本訴請求內容均係基於兩造間
    因名為「公會第一梯次證照」之即時通訊平臺LINE群組（下
    稱系爭LINE群組）所生之糾紛，則反訴之標的與本訴之標的
    及防禦方法在法律上或事實上關係密切，審判資料有共通性
    或牽連性，是被告即反訴原告所提之反訴，應予准許。
二、本訴部分：
　㈠原告主張：被告為「臺北市危老重建推動師公會」（下稱系
    爭公會」之理事長，原告為系爭公會之學員，系爭公會舉辦
    臺北市危老重建推動師培訓第一梯次課程（下稱系爭課程）
    後，為服務系爭公會第一屆培訓畢業之學員，即以包括原告
    在內之全體學員為主體成立系爭LINE群組，供作學員間資訊
    交流之平臺，並邀請系爭公會行政人員加入系爭LINE群組擔
    任義務輔導員，再邀請原告以客人之姿入群，系爭LINE群組
    實具公益性質，非為個人利益所設。然原告拒絕提供停車場
    鑰匙及車位予被告使用，被告因此心生不滿，竟於民國109
    年3月9日晚間9時35分許，將原告強制退出系爭LINE群組，
    故意不法侵害原告之言論自由權，自應給付原告非財產上損
    害賠償之慰撫金新臺幣（下同）20萬元，爰依民法第184條
    、第195條之規定，提起本件訴訟。並聲明：㈠被告應給付原
    告20萬元，及自起訴狀繕本送達之翌日起至清償日止，按週
    年利率5％計算之利息；㈡願供擔保，請准宣告假執行。
  ㈡被告則以：被告係系爭課程之講師，為使學員方便向被告發
    問，被告乃於109年1月5日以其手機開通成立系爭LINE群組
    ，最先邀請副班長即訴外人林嘉俊加入系爭LINE群組，並請
    林嘉俊製作3個QR CODE的板子讓其他學員可以掃描加入系爭
    LINE群組，被告於同年月17日邀請原告加入系爭LINE群組，
    然被告嗣後遭原告欺騙金錢，且原告經常在系爭LINE群組發
    表言論妨害被告之名譽，被告遂於同年3月9日將原告退出系
    爭LINE群組，並未侵害原告之言論自由權等語，資為抗辯。
    並聲明：原告之訴駁回。
　㈢本院之判斷：
　⒈原告主張兩造均為系爭LINE群組之成員，然被告於109年3月9
    日晚間9時35分許，將原告退出系爭LINE群組等情，業據原
    告提出系爭LINE群組對話截圖附卷可稽（見本院卷第19頁）
    ，且為被告所不爭執，固堪信為真實。
　⒉惟原告另主張被告將原告退出系爭LINE群組，乃故意不法侵
    害原告之言論自由權，應給付原告非財產上損害賠償之慰撫
    金20萬元乙節，則為被告所否認，並以前揭情詞置辯。經查
    ，被告於109年1月5日上午10時34分許，在系爭LINE群組以
    其行動電話門號同意使用網址/行動條碼的群組邀請，嗣林
    嘉俊旋於同日下午1時14分許加入系爭LINE群組，原告並於
    同年1月16日上午7時13分許，在系爭LINE群組傳送「記得帶
    三板子在第一天請你10：10開始發下三排開加加LINE」之訊
    息予林嘉俊，林嘉俊於同日上午9時44分許回稱：「收到」
    ，嗣後陸續有成員加入系爭LINE群組，原告亦於同年1月17
    日加入系爭LINE群組等情，有系爭LINE群組對話截圖在卷可
    按（見本院卷第45至47頁），是被告辯稱系爭LINE群組乃其
    所開通成立等語，並非無據，而原告主張系爭LINE群組係系
    爭課程學員成立後再邀請被告加入云云，與前揭系爭LINE群
    組群組對話截圖並不相符，自非可採。又原告於系爭LINE群
    組確有許多針對被告所發表之言論，復有支持被告之系爭LI
    NE群組其他成員出聲為被告發言，而原告與該等發言支持被
    告之成員間在系爭LINE群組亦互有針鋒相對之言詞往來，有
    系爭LINE群組對話截圖存卷可佐（見本院卷第217至307頁）
    ，該等對話實已逐漸偏離系爭LINE群組原有之學術交流討論
    目的，被告既為系爭LINE群組之成立者，其為維持系爭LINE
    群組成立目的，自有管理系爭LINE群組加入成員之必要，故
    被告將原告退出系爭LINE群組，尚與其管理維護系爭LINE群
    組之成立目的無違，尚難遽認係屬不法侵害原告言論自由權
    之行為。況被告雖於109年3月9日將原告退出系爭LINE群組
    ，然原告復於同年4月18日中午12時58分許自行加入系爭LIN
    E群組乙情，為原告所是認（詳見本院卷第187頁），並有系
    爭LINE群組對話截圖附卷可考（見本院卷第19頁），且被告
    於同年4月18日重新加入系爭LINE群組後，仍於同年月20日
    、同年月21日在系爭LINE群組發表針對被告或其他發言支持
    被告者之言論，有系爭LINE群組對話截圖在卷可憑（見本院
    卷第75至49頁），則原告於系爭LINE群組發表言論之自由，
    顯未因被告於109年3月9日將原告退出系爭LINE群組乙事而
    受有侵害，是原告據此主張被告侵害其言論自由權，並請求
    賠償非財產上損害之慰撫金，即非正當。
　㈣綜上所述，原告依民法第184條、第195條之規定，請求被告
    給付20萬元，及自起訴狀繕本送達翌日起至清償日止，按週
    年利率5％計算之利息，為無理由，應予駁回。原告之訴既經
    駁回，其假執行之聲請亦失所附麗，併駁回之。
三、反訴部分：
　㈠反訴原告主張：反訴被告於系爭LINE群組發表如附表所示之
    言論（下稱系爭言論），故意不法侵害原告之名譽權，自應
    給付反訴原告非財產上損害賠償之慰撫金25萬元，爰依民法
    第184條第1項前段、第195條第1項前段之規定，提起本件訴
    訟。並聲明：㈠反訴被告應給付反訴原告25萬元；㈡願供擔保
    ，請准宣告假執行。
  ㈡反訴被告則以：反訴原告係具知名度之系爭公會之理事長，
    故其學經歷資料涉及公益，為可受公評之事項，反訴被告並
    非惡意陳述事實，乃善意發表合理評論，以學員身分請講師
    就其學經歷提出證明，並未惡意散布不實謠言，應屬言論自
    由保障之範圍，自不構成不法侵害反訴原告名譽權之行為，
    且反訴原告亦未就系爭言論與其名譽權受損間之因果關係加
    以證明，故反訴原告請求反訴被告給付非財產上損害賠償之
    慰撫金，並無理由等語，資為抗辯。並聲明：㈠反訴原告之
    訴及假執行之聲請均駁回；㈡如受不利判決，願供擔保，請
    准宣告免為假執行。
  ㈢本院之判斷：
　⒈反訴原告主張反訴被告在系爭LINE群組發表系爭言論乙情，
    業據反訴原告提出記載系爭言論之系爭LINE群組對話截圖存
    卷可參（見如附表所在卷頁欄所示之卷頁），且為反訴被告
    所不爭執，固堪信為真實。
　⒉惟反訴原告另主張系爭言論不法侵害其名譽權，故反訴被告
    應給付反訴原告非財產上損害賠償之慰撫金25萬元乙節，則
    為反訴被告所否認，並以前揭情詞置辯。經查：
　⑴按因故意或過失，不法侵害他人之權利者，負損害賠償責任
    ；又不法侵害他人之身體、健康、名譽、自由、信用、隱私
    、貞操，或不法侵害其他人格法益而情節重大者，被害人雖
    非財產上之損害，亦得請求賠償相當之金額，其名譽被侵害
    者，並得請求回復名譽之適當處分，民法第184條第1項前段
    、第195條第1項固有明文。惟名譽為人格之社會評價，名譽
    有無受損害，則應以社會上對個人評價是否貶損作為判斷之
    依據（最高法院90年台上字第646號判決意旨參照）。再按
    言論自由為人民之基本權利，國家應給予最大限度之維護，
    俾其實現自我、溝通意見、追求真理及監督各種政治或社會
    活動之功能得以發揮，惟為兼顧對個人名譽、隱私及公共利
    益之保護，法律尚非不得對言論自由依其傳播方式為合理之
    限制（司法院釋字第509號解釋意旨參照）。又按涉及侵害
    他人名譽之言論，可包括事實陳述與意見表達，前者具有可
    證明性，後者則係行為人表示自己之見解或立場，無所謂真
    實與否，而民法上名譽權之侵害雖與刑法之誹謗罪不相同，
    惟刑法就誹謗罪設有處罰規定，該法第310條第3項規定「對
    於所誹謗之事，能證明其為真實者，不罰。但涉於私德而與
    公共利益無關者，不在此限」；同法第311條第3款規定，以
    善意發表言論，對於可受公評之事，而為適當之評論者，亦
    在不罰之列，蓋不問事實之有無，概行處罰，其箝制言論之
    自由，及妨害社會，可謂至極，凡與公共利益有關之真實事
    項，如亦不得宣佈，基於保護個人名譽，不免過當，而於社
    會之利害，未嘗慮及，故參酌損益，乃規定誹謗之事具真實
    性者，不罰，但僅涉及私德而與公共利益無關者，不在此限
    ，又保護名譽，應有相當之限制，否則箝束言論，足為社會
    之害，故以善意發表言論，就可受公評之事，而適當之評論
    者，不問事之真偽，概不予處罰，上述個人名譽與言論自由
    發生衝突之情形，於民事上亦然，是有關上述不罰之規定，
    於民事事件即非不得採為審酌之標準，申言之，行為人之言
    論雖損及他人名譽，惟其言論屬陳述事實時，如能證明其為
    真實，或行為人雖不能證明言論內容為真實，但依其所提證
    據資料，足認為行為人有相當理由確信其為真實者（參見司
    法院大法官會議釋字第509號解釋）；或言論屬意見表達，
    如係善意發表，對於可受公評之事，而為適當之評論者，不
    問事之真偽，均難謂係不法侵害他人之權利，尚難令負侵權
    行為損害賠償責任，又陳述之事實如與公共利益相關，為落
    實言論自由之保障，亦難責其陳述與真實分毫不差，祇其主
    要事實相符，應足當之（最高法院96年度台上字第928號判
    決要旨參照）。
　⑵反訴原告雖主張反訴被告在系爭LINE群組所發表之系爭言論
    ，侵害反訴原告之名譽權。惟如附表編號三所示之言論乃反
    訴被告針對系爭LINE群組中使用代號為「李玉海律師」之成
    員，該等言論內容並未提及反訴原告，自無侵害反訴原告名
    譽權之可能。再如附表編號一所示之言論僅係反訴被告強調
    將對反訴原告及其配偶提起訴訟之預告，此為反訴被告受憲
    法保障之訴訟權，自不能據此逕認該等言論已侵害反訴原告
    之名譽權。又如附表編號二、四、五所示之言論內容均係反
    訴被告針對反訴原告之學經歷所提出之意見，觀之該等言論
    內容，主要是要求反訴原告就其所公開之學經歷，透過系爭
    LINE群組提出相關之證明以供釋疑，且因遲未獲反訴原告於
    系爭LINE群組加以回應，反訴被告方以如附表編號二所示之
    言論及如附表編號四所示之「還是莊英麟先生跟女公關一樣
    有難言之隱？」之比喻加以追問，並非以偏激言詞或穢語惡
    意攻訐謾罵，而衡以反訴原告既為系爭公會之理事長，並為
    系爭課程之講師，則其公開之學經歷及其在系爭公會之所作
    所為，自具有相當之公益性質，乃可受公評之事項，故反訴
    被告在反訴原告所成立且成員均為系爭課程學員之系爭LINE
    群組中，發表如附表編號二、四、五所示之言論，尚屬反訴
    被告就可受公評事項為合理之意見表達，應為言論自由保障
    之範圍，難謂係不法侵害反訴原告之名譽權。從而，反訴原
    告以系爭言論為據，主張反訴被告應負侵權行為之損害賠償
    責任，自非可採。　　
　㈣綜上所述，反訴原告依民法第184條第1項前段、第195條第1
    項前段之規定，請求反訴被告給付25萬元，為無理由，應予
    駁回。反訴原告之訴既經駁回，其假執行之聲請亦失所附麗
    ，併駁回之。
四、本件事證已臻明確，兩造其餘攻擊防禦方法及所提證據資料
    ，於判決結果不生影響，爰不一一論列，併此敘明。
五、訴訟費用負擔之依據：民事訴訟法第78條。
中    華    民    國    110   年    1     月    15    日
                  臺北簡易庭  法  官  黃珮如
以上正本係照原本作成。
如不服本判決，應於判決送達後20日內向本庭（臺北市○○區○○○
路0段000巷0號）提出上訴狀，並按他造當事人之人數附繕本。
如委任律師提起上訴者，應一併繳納上訴審裁判費。
中　　華　　民　　國　　110 　年　　1 　　月　　15　　日
                              書記官  李易融　　　　　
附表：
編號 言論內容 所在卷頁 一  莊理事長你可以聘請律師了，我跟你打資源消耗戰。喔！對了，下一個告你老婆。 本院卷第217頁  莊英麟你非學員，姿意妄為，只是加強我的證據而 已，我會連你老婆也告，咱們法庭見。  二 莊理事長上則其一，僅簡單的乙份畢業證書，你都拿不出來？豈非讓人看破手腳？ 本院卷第227頁 三 再則，李玉海大律師，網路淫蟲都放師哥像片。你的頭像的確師氣逼人，應該可以吸引到很多幼齒的辣妹，可我年老色衰，無法與你相比。說實在的用乙個人的頭像，來對等他的品德及所做所為，李玉海先生你倒真是天真無邪。 本院卷第247頁 四 請問一下，李玉海大律師，咱們的蔡英文總統，都有人她出示博士畢業證書，以昭公信。那下則莊英麟自己公開展示出的資訊，為何？不能請莊英麟先生公佈證明文件，也昭公信。還是李玉海先生你認為莊英麟先生官比蔡英文總統大？莊英麟先生說的話，就是聖旨。亦或者下則文意，李玉海先生你看不明瞭？還是莊英麟先生跟女公關一樣有難言之隱？ 本院卷第255頁 五 請容本人依據莊理事長您公開之學經歷，向莊理事長您尋求解惑。  ①「輔大資訊統計系畢業」   煩請出示畢業證書，以示您實有豐厚學養之風範。 　 ②「工商建研會第19期會長」   為何建研會網站公開資料上查無您的尊名？為求釋疑，請您出示相關之佐證資料。 　 ③「曾任某股票上市公司總經理」 　請莊理事長明白告知哪家上市公司。 　 ④「向第一期公會推動師學員募股投資」 　此動機為何？ 　 試問，以理事長之尊，向主管機關呈報個人的學經歷，如有不實，理事長是否作實偽造文書之罪嫌？  公會屬半官方機構，理事長的學經歷屬可公評之範疇，煩請莊理事長公佈資料，以釋眾人之疑惑，還理事長之尊貴清譽。  另，本人將呈報相關主管機關，以便查核。  以上本人所提之疑惑，願到法庭涉訟。　　 本院卷第255、253、251頁